【裁判字號】    94,易,1979
【裁判日期】    950116
【裁判案由】    竊佔
【裁判全文】
臺灣高雄地方法院刑事判決              94年度易字第1979號
公  訴  人  臺灣高雄地方法院檢察署檢察官
被      告  乙○○
上列被告因竊佔案件，經檢察官提起公訴（94年度調偵字第786號）
，本院判決如下：
    主  文
乙○○意圖為自己不法之利益，而竊佔他人之不動產，處有期徒
刑參月，如易科罰金，以佰元（即新台幣玖佰元）折算壹日。
    事  實
一、乙○○明知坐落於高雄巿前鎮區○○段第262號地號之土地
    係甲○○、戊○○、丁○○、丙○○○、林石登、陳傳、許
    取、陳文理、許春續、呂章、柯水濺、歐陳罪、顏其和、石
    清涼、蔡坤龍、翁沛樹、蔡呂冬梅、李宇得、羅黃榮子、呂
    金葉、郭翁甲、呂仲雍、張古賀、蔡賴足、周成益、陳喜
    、楊萬進、陳朱英月、陳啟昌、陳王映錦、陳春源、陳春庭
    、陳藤本、陳龍寅、陳正債、陳龍波、陳品彰、陳培堯、陳
    新章、慈濟寺、徐光明、徐淑君、高于棻、蘇余珠、陳燦宗
    、陳燦榮、楊許季蘭、許惠美、許英偉、許英哲、許惠音、
    許惠齡、許英仁、許溯芳、許麗琴、曾振豐、曾振隆、林曾
    秀美、葉靜美、陳柏宏、陳潘素貞、陳金玉、陳屏香、陳婉
    香、陳芬芬、協泰投資股份有限公司、陳華政、李高源、許
    志賢等人所共有，僅因多年來未有利用計畫，而呈閒置狀態
    ，詎乙○○民國88年間某日，意圖為自己不法之利益，明知
    前開高雄巿前鎮區○○段第262 號地號為他人共有之土地，
    竟未得全體共有人之同意，擅自在上開地號土地即附表所示
    編號1 、3 、5 之處興建鐵皮建物充作住家及營業使用，予
    以竊佔約67平方公尺，嗣於91年11月28日經丁○○之存證信
    函通知10日內拆屋還地，惟乙○○仍置之不理，持續竊佔上
    開土地。
二、案經甲○○、戊○○、丁○○、丙○○○訴由臺灣高雄地方
    法院檢察署檢察官偵查起訴。
    理  由
壹、程序部分
一、本案被告及檢察官均對本院所提示證據之證據能力於本院審
    理時均不爭執，本院審酌各該證據作成之情況，認為適當，
    均具有證據能力，核先敘明。
二、本案被告雖聲請傳喚搭建鐵皮屋之工人3 人，待證事實為被
    告搭建鐵皮屋時告訴人丁○○有看見等情，惟竊佔罪之成立
    與被告竊佔之行為是否暗中進行無人知曉，抑或是否為原所
    有人知悉無涉，被告聲請傳喚證人所欲證明之事實顯與犯罪
    是否成立無關，非屬必要之調查，其聲請自應駁回。
貳、實體部分
一、被告乙○○對於右揭時、地，興建鐵皮建物之事實並不爭執
    ，惟否認前揭竊佔犯行，辯稱：其所興建鐵皮建物係經過蔡
    賴足、羅黃榮子，石清涼、陳喜、顏其和同意，並無竊佔
    之故意云云。然查：
  （一）右揭時、地，被告在告訴人甲○○、戊○○、丁○○、
        丙○○○等人所共有之前開土地附表編號1 、3 、5 號
        興建鐵皮屋之事實，業據被告自承在卷，且有前開土地
        權狀、高雄市政府地政處前鎮地政事務所複丈成果圖及
        土地現場照片等件附卷可佐（參見93年度發查字第4448
        號偵查卷第6 頁至第15頁、第16頁及94年度偵字第6990
        號偵查卷第6 頁）。
  （二）被告於警訊供明：「（問：高雄市○鎮區○○段262 號
        地號是何人所有？）以前是羅黃榮子等49人所有（持分
        ），現在不知道是何（幾）人所有」等語（見94年度偵
        字第6990號偵查卷第3 頁），足認被告明知其興建鐵皮
        建物之土地至少有49人以上共同所有之狀態，又參以被
        告並不否認確有收到告訴人丁○○於91年11月28日所寄
        送之存證信函（參見本院審理卷第31頁），而依卷附之
        存證信函所載，告訴人丁○○業已告知被告未經同意擅
        自其共有之土地搭建違建一棟，限定文到十日內拆屋還
        地否則依法訴追等情（參見94年度調偵字第786 號偵查
        卷第20頁），被告於91年11月28日起即明知其於高雄巿
        前鎮區○○段第262 號地號附表所示編號1 、3 、5 號
        所興建立之鐵皮建物未得所有土地共同所有人之同意而
        使用。
  （三）按共有人對共有物特定部分之使用收益，仍徵得其他共
        有人全體之同意，非謂共有人對於共有物之全部或任何
        一部有自由使用收益之權利，最高法院86年台上字第
        3020號判例意旨可資參照，本案被告明知非系爭土地之
        共同所有人，且本案系爭土地共有人亦未約定分管契約
        就特定部分約定何人使用，被告既明知並未經全體共有
        人之同意即於系爭土地上興建鐵皮建物，此有卷附土地
        現場照片足佐，顯已變更告訴人前開共有土地之現狀，
        亦即破壞告訴人等基於所有權之持有支配關係，而被告
        擅自興建鐵皮建物，並經告訴人丁○○請求拆屋還地後
        仍置之不理，益徵其基於對該部分土地之「排他使用」
        之意思，堪認被告未經告訴人同意，擅自施工建屋之舉
        ，顯係意圖為自己不法之利益。
  （四）綜上所述，被告所辯上情，均無足取。本件事證明確，
        被告前揭竊佔犯行，堪以認定。
二、核被告所為，係犯刑法第320 條第2 項之竊佔罪，應依同條
    第1 項之規定處斷。審酌被告犯罪動機、目的，係為己居住
    及營業使用，未顧及告訴人土地所有之權益，竊佔告訴人前
    開土地之面積等情，事後僅為拆除部分竊佔建物，此有照片
    二幀在卷可憑，顯見被告雖有盡力彌補其所造成之損害，但
    未完全拆除其所興建立鐵皮建物等一切情狀，酌情量處如主
    文所示之刑，並諭知易科罰金之折算標準。公訴人雖具體求
    刑有期徒刑五月，然被告業已自行拆除部分竊佔之建物，有
    照片2 幀在附卷可查，自應適度酌減其刑，併此敘明。又被
    告犯罪後，刑法第41條業於90年1 月4 日修正，同年月10日
    公布施行，並於同年月12日生效，該條第1 項修正為：「犯
    最重本刑為5 年以下有期徒刑以下之刑之罪，而受6 個月以
    下有期徒刑或拘役之宣告，因身體、教育、職業、家庭之關
    係或其他正當事由，執行顯有困難者，得以1 元以上3 元以
    下折算1 日，易科罰金。」，是被告犯罪後法律已有變更，
    且變更後之法律對被告並無不利，爰依刑法第2 條第1 項前
    段之規定，適用修正後之規定，諭知易科罰金之折算標準，
    附此敘明。
據上論結，應依刑事訴訟法第299 條第1 項前段，刑法第2 條第
1 項前段、第320 條第2 項、第1 項、第41條第1 項前段，罰金
罰鍰提高標準條例第1 條前段、第2 條，判決如主文。
本案經檢察官黃雯麗到庭執行職務。
中      華      民      國    95  年  1   月    16    日
                鳳山刑事第二庭   審判長法  官  邱明弘
                                       法  官  譚德周
                                       法  官  廖建瑜
以上正本證明與原本無異。
如不服本判決，應於收受送達後10日內向本院提出上訴書狀。
中    華    民    國    95    年    1     月    16    日
                                       書記官  張家榮
中華民國刑法第320條
(普通竊盜罪、竊佔罪)
意圖為自己或第三人不法之所有，而竊取他人之動產者，為竊盜
罪，處 5 年以下有期徒刑、拘役或 500 元以下罰金。
意圖為自己或第三人不法之利益，而竊佔他人之不動產者，依前
項之規定處斷。
前二項之未遂犯罰之。


司法院資訊處製作；財團法人民間司法改革基金會備份。
